【裁判字號】    96,訴,3442
【裁判日期】    970229
【裁判案由】    偽造有價證券
【裁判全文】
臺灣板橋地方法院刑事判決              96年度訴字第3442號
公  訴  人  臺灣板橋地方法院檢察署檢察官
被      告  甲○○
指定辯護人  本院公設辯護人丁○○
上列被告因偽造有價證券案件，經檢察官提起公訴（96年度偵字
第19562號），本院判決如下：
    主  文
甲○○意圖供行使之用，而偽造有價證券，處有期徒刑壹年陸月
，減為有期徒刑玖月。緩刑肆年。附表所示本票貳紙內關於共同
發票人「乙○○」之偽造部分均沒收。
    事  實
一、甲○○與乙○○係夫妻，乙○○前係展明營造工程有限公司
    （下稱展明公司）負責人，將展明公司負責人印章交由甲○○保管，嗣展明公司負責人後變更為甲○○，甲○○因承攬
    臺北市市立明德國中「校園優化—室內體育場地面整修暨排
    水溝整治」工程，需資金週轉，為請丙○○調度新臺幣（下
    同）300 萬元資金，遂開立如附表所示本票二張，然除記載
    其為發票人外，甲○○明知乙○○並未授權其開立本票，竟
    仍基於意圖供行使之用而偽造有價證券之犯意，於民國96年
    1 月2 日，在不詳地點，擅自以乙○○名義為上揭二紙本票
    之共同發票人，於發票人欄上偽造「乙○○」之署名2 枚、
    印文2 枚，表示乙○○願承擔本票發票人責任之意，並交予
    丙○○而行使之，經丙○○認上揭本票尚不足以作為擔保，
    而再要求丙○○之兄於二紙本票背面另為背書行為。嗣因甲○○於有犯罪偵查權限之公務員或機關發覺前，向臺灣板橋
    地方法院檢察署自首並接受裁判，始悉上情。
二、案經甲○○向臺灣板橋地方法院檢察署檢察官自首偵查起訴
    。
    理  由
一、按被告以外之人於審判外之言詞或書面陳述，除法律有規定
    者外，不得作為證據；又被告以外之人於審判外之陳述，雖
    不符合同法第159條之1至第159條之4之規定，但經當事人於
    審判程序同意作為證據，法院審酌該言詞陳述或書面陳述作
    成時之情況，認為適當者，亦得為證據。當事人、代理人或
    辯護人於法院調查證據時，知有第159條第1項不得為證據之
    情形，而未於言詞辯論終結前聲明異議者，視為有前項之同
    意，刑事訴訟法第159條第1項及第159條之5分別定有明文。
    查本判決下列所引用之各該被告以外之人於審判外之陳述，
    雖屬傳聞證據，惟均經當事人於本院審判期日中對於證據能
    力表示無意見而不予爭執，且迄至言詞辯論終結前亦未再聲
    明異議，本院審酌此等證據資料製作時之情況，尚無違法不
    當及證明力明顯過低之瑕疵，亦認為以之作為證據應屬適當
    ，故揆諸前開規定，爰逕依刑事訴訟法第159 條之5 規定，
    認前揭證據資料均例外有證據能力，合先敘明。
二、前揭事實，業據被告甲○○於偵查及本院審理時均坦承不諱
    ，核與證人乙○○於偵查中之證述相合，亦與證人丙○○於
    審理中所為之證述大致相符（參見偵查卷第14頁及本院97年
    2 月15日審判筆錄），復有扣案如附表所示之本票二紙可資
    佐證（附於偵查卷第3 頁），堪認被告所為不利於己之自白
    要與事實相符。至被告雖陳稱其係依據證人丙○○之要求，
    而於96年1 月2 日在丙○○位於台北市○○區○○街之住處
    ，當場簽署「乙○○」姓名及用印而偽造系爭二紙有價證券
    等語，惟此與證人丙○○證述：甲○○交付二張本票時，本
    票上已記載乙○○之簽名並為用印，伊並無要求被告在本票
    上偽造乙○○之簽名暨蓋印等情，並不相同，復經參諸系爭
    2 紙本票之發票人欄共載有甲○○及乙○○二人，惟僅乙○○部分蓋有印文，甲○○部分則無用印，從而衡諸常情，倘
    被告持票至丙○○住處借款時，始遭丙○○臨時要求而當場
    偽造乙○○為共同發票，則何以被告會隨身攜帶乙○○之印
    章並當場加以蓋印，被告固辯稱其身上正巧攜帶乙○○之印
    章，惟卻無攜帶自己之印章云云，然被告在不知丙○○會要
    求其偽造乙○○而為共同發票人之前，即攜帶乙○○之印章
    至證人丙○○之住處，卻未攜帶自己之印章，實與常理不符
    ；此外，被告指稱係依證人丙○○之要求而為偽造系爭有價
    證券犯行一節，又無其他事證可供參酌，就此部分自不予採
    認，惟仍無礙被告坦承偽造有價證券之犯行。本件事證明確
    ，應依法論科。
三、核被告甲○○所為，係犯刑法第201 條第1 項之偽造有價證
    券罪。被告在空白支票上盜蓋乙○○印章及偽造其簽名，而
    偽造有價證券之部分行為，以及偽造有價證券後持以行使之
    行為，為偽造有價證券之行為所吸收，僅論以偽造有價證券
    罪。被告於犯罪後，在有犯罪偵查權限之機關發覺犯罪前，
    即於96年7 月13日具狀主動向臺灣板橋地方法院檢察署自首
    坦承前開犯行，並表示願接受裁判，有被告刑事自首聲請狀
    可憑（見偵查卷第1 頁），應依刑法第62條前段之規定，就
    所犯之罪減輕其刑。爰審酌被告因擔任展明公司之負責人，
    為圖儘速替該公司取得資金以支應工程款，使工程順利進行
    ，始一時失慮，萌生偽造有價證券，並持以行使之犯罪動機
    ，及被害人乙○○業經持票人丙○○為票款債務追索，且被
    告偽造有價證券之票面金額甚鉅，對票據流通秩序造成相當
    損害，然被告在犯罪未發覺前即主動向檢察機關自首坦承犯
    行，並積極與持票人丙○○協調，雙方立有債權債務協商契
    約書，丙○○同意就雙方原有之債務及本件票據債務共計20
    8 萬元，由被告視其能力許可而為清償（見偵查卷第6 頁）
    ，暨被告態度尚稱良好等一切情狀，量處如主文所示之刑。
四、查本件被告犯罪時間在96年4 月24日以前，其所犯之罪符合
    中華民國九十六年罪犯減刑條例有關減刑之規定，爰依該條
    例第2 條第1 項第3 款之規定減其刑期二分之一。又被告前
    未曾受有期徒刑以上刑之宣告，有臺灣高等法院被告前案紀
    錄表存卷為憑，因為籌措工程款，一時失慮，致觸刑典，犯
    罪後已坦誠犯行，並主動自首，積極聯絡被害人乙○○，且
    與系爭票據現持票人丙○○進行債權債務協商，業如前述，
    本院因認被告經此罪刑之宣告後，已能知所警惕，而無再犯
    之虞，所宣告之刑以暫不執行為當，爰依刑法第74條第1項
    第1 款之規定，併予宣告緩刑，用啟自新。
五、如附表所示2 紙本票上，關於共同發票人「乙○○」部分係
    偽造之有價證券，應依刑法第205 條之規定，不問屬於犯人
    與否，沒收之。
據上論斷，應依刑事訴訟法第299 條第1 項前段，刑法第201 條
第1 項、第55條、第62條前段、第74條第1 項第1 款、第205 條
，中華民國九十六年罪犯減刑條例第2 條第1 項第3 款、第7條
，判決如主文。
本案經檢察官江祐丞到庭執行職務。
中    華    民    國    97    年    2     月    29    日
                  刑事第十一庭  審判長法  官 徐蘭萍
                                      法  官 林淑婷
                                      法  官 邱景芬
以上正本證明與原本無異
如不服本判決應於送達後10日內向本院提出上訴狀
                                書記官  曾千庭
中    華    民    國    97    年    2     月    29    日
附錄本案論罪科刑法條全文：刑法第201 條
中華民國刑法第201條
（有價證券之偽造變造與行使罪）
意圖供行使之用，而偽造、變造公債票、公司股票或其他有價證
券者，處3年以上10年以下有期徒刑，得併科3千元以下罰金。
行使偽造、變造之公債票、公司股票或其他有價證券，或意圖供
行使之用，而收集或交付於人者，處1年以上7年以下有期徒刑，
得併科3千元以下罰金。
┌───────────────────────────────────────┐
│本票附表                                                                      │
├──┬──────┬─────────┬──────┬─────┬──────┤
│編號│  發票日    │票面金額（新台幣）│  到期日    │票據號碼  │發票人      │
├──┼──────┼─────────┼──────┼─────┼──────┤
│1   │96年1 月2日 │1,500,000元       │96年1 月2日 │0000000   │甲○○      │
│    │            │                  │            │          │乙○○      │
├──┼──────┼─────────┼──────┼─────┼──────┤
│2   │96年1 月2日 │1,500,000元       │96年1 月2日 │0000000   │甲○○      │
│    │            │                  │            │          │乙○○      │
└──┴──────┴─────────┴──────┴─────┴──────┘


司法院資訊處製作；財團法人民間司法改革基金會備份。
